【裁判字號】    95,親,33
【裁判日期】    950626
【裁判案由】    確認親子關係不存在
【裁判全文】
臺灣屏東地方法院民事判決                95年度親字第33號
原      告  甲○○
被      告  乙○○
            丙○○
上列當事人間請求確認親子關係不存在事件，本院判決如下：
    主  文
原告之訴駁回。
訴訟費用由原告負擔。
    事實及理由
一、原告起訴主張：被告丙○○與第三人柯金山婚姻存續中，於
    民國68年1 月前，原告即與之同居並有愛的結晶，旋被柯金
    山控告原告妨害家庭，待被告乙○○（68年10月22日生）出
    生後，兩造當事人認無再繼續同居之希望，故未提起否認子
    女之訴。嗣因柯金山與被告丙○○離婚之後，被告乙○○已
    2 歲餘而無法提起否認之訴，經原告與被告丙○○之告知下
    ，被告乙○○知悉自己非柯金山之婚生子女，心情鬱抑，乙
    ○○實為被告丙○○與原告所生子女故有提起確認被告乙○
    ○為原告親生子之必要，故聲明求為：確認原告與被告乙○
    ○之父子關係存在。
二、經查原告主張前揭事實固提出戶口名簿一件為證，然查被告
    乙○○之父母欄記載為父親柯金山、母親丙○○，有戶口名
    簿在卷可憑，則被告乙○○之婚生父親依法推定為柯金山足
    堪認定。
三、按子女獲知其血統來源，確定其真實父子身分關係，攸關子
    女之人格權，應受憲法保障。民法第一千零六十三條規定：
    「妻之受胎，係在婚姻關係存續中者，推定其所生子女為婚
    生子女。前項推定，如夫妻之一方能證明妻非自夫受胎者，
    得提起否認之訴。但應於知悉子女出生之日起，一年內為之
    。」係為兼顧身分安定及子女利益而設，惟其得提起否認之
    訴者僅限於夫妻之一方，子女本身則無獨立提起否認之訴之
    資格，且未顧及子女得獨立提起該否認之訴時應有之合理期
    間及起算日，是上開規定使子女之訴訟權受到不當限制，而
    不足以維護其人格權益，在此範圍內與憲法保障人格權及訴
    訟權之意旨不符。最高法院二十三年上字第三四七三號及同
    院七十五年台上字第二○七一號判例與此意旨不符之部分，
    應不再援用。有關機關並應適時就得提起否認生父之訴之主
    體、起訴除斥期間之長短及其起算日等相關規定檢討改進，
    以符前開憲法意旨。確定終局裁判所適用之法規或判例，經
    本院依人民聲請解釋認為與憲法意旨不符時，其受不利確定
    終局裁判者，得以該解釋為基礎，依法定程序請求救濟，業
    經本院釋字第一七七號、第一八五號解釋闡釋在案。本件聲
    請人如不能以再審之訴救濟者，應許其於本解釋公布之日起
    一年內，以法律推定之生父為被告，提起否認生父之訴。其
    訴訟程序，準用民事訴訟法關於親子關係事件程序中否認子
    女之訴部分之相關規定，至由法定代理人代為起訴者，應為
    子女之利益為之。法律不許親生父對受推定為他人之婚生子
    女提起否認之訴，係為避免因訴訟而破壞他人婚姻之安定、
    家庭之和諧及影響子女受教養之權益，與憲法尚無牴觸。至
    於將來立法是否有限度放寬此類訴訟，則屬立法形成之自由
    。司法院大法官做成釋字第587 號解釋可供參照。
四、而查，本件被告乙○○依法推定為柯金山之婚生子女，參照
    前開大法官會議末段之精神可知，原告雖主張其為被告乙○
    ○之親生父親，然依前開解釋意旨，其提起本件訴訟顯非適
    格當事人，其訴顯無理由，爰不經言詞辯論，逕予駁回之。
據上論結，本件原告之訴為顯無理由，依民事訴訟法第249條第2
項、第78條，判決如主文。
中    華    民    國    95    年    6     月    26    日
                  家事庭法  官  潘快
以上正本係照原本作成。
如不服本判決，應於送達後20日內，向本院提出上訴狀。
                              書記官  鄭靜芳
中    華    民    國    95    年    6     月    29    日


司法院資訊處製作；財團法人民間司法改革基金會備份。
